【裁判字號】    95,上易,194
【裁判日期】    950608
【裁判案由】    違反毒品危害防制條例
【裁判全文】
臺灣高等法院高雄分院刑事判決         95年度上易字第194號
上  訴  人  臺灣高雄地方法院檢察署檢察官
被      告  甲○○
上列上訴人因被告違反毒品危害防制條例案件，不服臺灣高雄地
方法院94年度易字第1970號中華民國95年2 月17日第一審判決（
起訴案號：臺灣高雄地方法院檢察署94年度毒偵字第8468號，併
案案號：94年毒偵字第9201、9289、9806號、95年度偵字第1480
、3249號），提起上訴，本院判決如下：
    主  文
原判決撤銷。
甲○○連續施用第二級毒品，處有期徒刑柒月。
如附表貳編號1 ，附表肆編號1 、2 之第二級毒品甲基安非他命
，及殘留在附表貳編號2 、3 ，附表參編號1 、2 、3 、4 、6
號，附表肆編號3 、4 之器具上之微量甲基安非他命，均沒收銷
燬；附表貳編號1 ，附表肆編號1 、2 之甲基安非他命外包裝袋
，附表貳編號2 之膠袋柒只，附表參編號1 之膠袋壹只、編號2
之玻璃管吸食器壹支、編號3 之玻璃管壹支、編號4 之注射針筒
壹支、編號5 之玻璃管貳支，附表肆編號3 之玻璃球貳只、編號
4之 電子秤壹台均沒收。
    事  實
一、甲○○前於民國93年間因施用毒品案件，經台灣高雄地方法
    院裁定送觀察、勒戒後，因認有繼續施用毒品傾向，再裁定
    送強制戒治，於94年7 月12日執行完畢釋放。詎甲○○仍無
    法斷絕對毒品之依賴，竟仍基於施用第二級毒品甲基安非他
    命之概括犯意，自94年10月3 日14時13分第1 次為警採尿之
    時回溯24小時內之某時起至95年3 月21日15時45分最後1 次
    為警採尿之時回溯24小時內之某時止，在其位於高雄縣鳳山
    市○○路○ 段336 號6 樓住處及其駕駛車號8311-JQ 之自小
    客車內、位於高雄縣鳳山市之「保羅飯店」房間內或其他位
    於高雄縣市之汽車旅館內，以將甲基安非他命置入玻璃球內
    燒烤後吸食其霧化氣體方式，每天約施用1 次之頻率，連續
    施用第二級毒品甲基安非他命多次，嗣為警先後於下列時地
    查獲：
  (一)於94年10月3 日11時分許，甲○○行經高雄市新興區○○○
    路26號前時，因見警一時心虛慌張躲藏，形跡可疑，為警合
    理懷疑有犯罪嫌疑乃當場攔檢，於其身上當場查獲與本案無
    關附表1 所示第一級毒品海洛因4 包（甲○○涉販賣第一級
    毒品罪嫌，另經檢察官偵查起訴），嗣於14時13分許經其同
    意採集尿液，送驗後乃呈現第二級毒品甲基安非他命代謝物
    陽性反應，而知悉上情。
  (二)於94年10月5 日14時30分許，因警掌握情資查知甲○○違反
    毒品危害防制條例罪嫌，乃持本院核發之搜索票前往高縣鳳
    山市○○○路特力屋大賣場前，當場在甲○○所駕駛上開自
    小客車內查獲附表2 編號1 所示第二級毒品甲基安非他命9
    包、附表2 編號3 所示與本件施用毒品案件無關之第一級毒
    品海洛因1 包、殘留有第二級毒品甲基安非他命之電子磅秤
    1 台、機器1 台、葡萄糖1 包、空夾鍊袋1 包、行動電話3
    支，再前往甲○○位於高雄縣鳳山市○○○路581 巷18之1
    號5 樓住處搜索查獲附表2 編號1 所示之第二級毒品甲基安
    非他命3 包、編號2 所示殘留有第二級毒品甲基安非他命之
    膠袋7 個、編號3 所示與本件施用毒品案件無關之注射針筒
    2 支。
  (三)於94年11月10日13時許，因警復掌握情資懷疑甲○○涉犯違
    反毒品危害防制條例罪嫌，乃持原審核發之搜索票前往甲○
    ○位於高雄縣鳳山市○○路○ 段336 號6 樓住處進行搜索，
    當場查獲如附表3 編號1 至4 所示殘留有第二級毒品甲基安
    非他命之膠袋1 個、玻璃球管1 支、玻璃管1 支、注射針筒
    1 支，附表3 編號5 所示雖未殘留有毒品，然欲供被告施用
    毒品用之玻璃管2 支，另查獲與本件施用毒品罪無關，如附
    表3 編號6 所示之自製活性炭過濾器3 組、燒杯1 個、鐵鍋
    1 個、培養皿1 個（以上容器內均含第二級毒品甲基安非他
    命液體）、瓦斯爐1 個、玻璃容器3 個、過濾棉片2 片、濾
    紙1 包、濾網1 個、玻璃燒杯1 個、自製過濾器1 個、酒精
    1 瓶、不明結晶體1 包、行動電話3 支（所涉嫌販賣毒品案
    件亦經檢察官另案偵查起訴），嗣於同日18時20分許經其同
    意採集尿液，送驗後乃呈現第二級毒品甲基安非他命代謝物
    陽性反應，而知悉上情。
  (四)於95年1 月21日凌晨1 時30分許，在高雄縣鳥松鄉○○村○
    ○路之伊登汽車旅館217 室內，為警查獲，並扣得如附表4
    所載之第二級毒品甲基安非他命2 大包（驗前淨重73‧64公
    克，驗後毛重73‧62公克）、甲基安非他命14小包（驗前毛
    重3 ‧6 公克，驗後毛重3 ‧58公克）、殘留甲基安非他命
    之玻璃吸食器2 只、殘留海洛因與甲基安非他命之電子磅秤
    1 台。
  (五)於95年3 月20日14時許因另案經通知到高雄港務警察局接受
    調查訊問，並於同日15時45分經警採尿送驗而查獲其施用第
    二級毒品犯行。
二、案經高雄市政府警察局移送臺灣高雄地方法院檢察署檢察官
    偵查起訴及移送併案審理。
    理  由
一、被告在本院審理時經合法傳喚，無正當理由未到庭，惟被告
    在原審坦承上開(一)(二)(三)經查獲部分之連續施用第二級毒品甲
    基安非他命犯罪事實不諱，且被告先後5 次為警查獲時所採
    集之尿液經送驗結果，乃均呈第二級毒品甲基安非他命陽性
    反應，有高雄市立凱旋醫院濫用藥物尿液檢驗報告書5 份在
    卷可稽（8468號偵查卷頁5 、6 ，併案9201號偵查案警卷頁
    33、34，9806號偵查卷頁7 、8 、1480號偵查卷第41頁、32
    49偵查案號警卷12頁），而第2 次查獲扣案如附表2 編號1
    至2 之物，經送驗後乃呈第二級毒品甲基安非他命陽性反應
    ，有高雄醫學大學附設中和紀念醫院檢驗報告8 紙在卷可稽
    （出處詳如附表所示，下同），客觀上應屬供被告施用毒品
    所用之物；第3 次扣案如附表3 編號1 至5 所示之物，均係
    被告施用毒品所用之物，亦據被告自承在卷（審理卷頁153
    ），其中編號1 至4 所示之物均殘留有第二級毒品甲基安非
    他命反應，亦有高雄醫學大學附設中和紀念醫院檢驗報告6
    紙附卷可參。又被告第4 次為警查獲扣案之白色結晶物2 大
    包、14小包均確係第二級毒品甲基安非他命，其中2 大包驗
    後淨重73‧62公克、14小包淨重3 ‧58公克，另玻璃球吸食
    器2 只、電子磅秤1 台亦均呈甲基安非他命陽性反應，有高
    雄醫學大學附設中和紀念醫院編號9504─672 、673 、674
    、675 、676 號檢驗報告5 紙附卷可稽。是被告自白乃與事
    實相符，其連續施用第二級毒品甲基安非他命之犯行洵堪認
    定。
二、又被告前於93年間因施用毒品案件，經原審法院裁定送觀察
    、勒戒後，因認有繼續施用毒品傾向，再裁定送強制戒治，
    於94年7 月12日執行完畢釋放，有台灣高等法院被告前案紀
    錄表及台灣高雄地方法院檢察署刑案資料查註紀錄表各1 份
    附卷可參，其於強制戒治執行完畢釋放後5 年內再犯毒品危
    害防制條例第10條之罪，依同條例第23條第2 項之規定，應
    依法論科。
三、論罪科刑：
  (一)故核被告所為，係犯毒品危害防制條例第10條第2 項之施用
    第二級毒品罪。被告持有第二級毒品甲基安非他命之低度行
    為，應為施用之高度行為所吸收，不另論罪。其先後多次施
    用第二級毒品犯行，時間緊接，手法相同，觸犯構成要件相
    同之罪名，顯係基於概括犯意為之，為連續犯，應依刑法第
    56條之規定論以一罪，並依法加重其刑。公訴人雖未就被告
    94年10月3 日14時13分第1 次為警採尿之時回溯24小時內之
    某時（即本案部分之第1 次施用毒品犯行）以後，至最後1
    次查獲之95年3 月20日15時45分為警採尿之時回溯24小時內
    之某時止連續施用毒品之犯罪事實起訴，然此部分與本案起
    訴部分既有連續犯之裁判上1 罪關係，且經檢察官先後移送
    法院併辦審理，本院自得加以審判。
  (二)原審為論罪科刑判決，固非無見；惟原審未及就被告自94年
    11月10日18時20分許許起回溯24小時內之某時點，至95年3
    月21日15時45分最後1 次為警採尿之時回溯24小時內之某時
    止施用第一級毒品海洛因之犯行（即檢察官上訴移送本院併
    辦部分），一併加以審判，尚有未洽。檢察官以併案部分與
    起訴部分有裁判上一罪關係，為起訴效力所及，原審就此部
    分未及併與審究，指摘原判決不當，提起上訴，為有理由，
    自應由本院將原判決撤銷改判。
  (三)本院審酌被告歷經勒戒、戒治程序，猶無法戒絕毒癮，且施
    用之次數頻繁，顯見其戒除毒品依賴之決心薄弱，及施用毒
    品犯罪其性質上乃屬對自我身心健康之自戕行為，對社會所
    造成之危害並非直接鉅大，及犯罪後坦承犯行、態度良好等
    一切情狀，量處如主文第2 項所示之刑。
  (四)扣案如附表2 編號1 ，附表4 編號1 、2 之安非他命，附表
    2 編號2 、3 （測濃度機器1 台），附表3 編號1 、2 、3
    、4 、6 號殘留在施用毒品相關之膠袋、玻璃管吸食器，附
    表4 編號3 、4 之玻璃球2 只、電子秤1 台等器具上之微量
    毒品甲基安非他命（上開器物上殘留之毒品甲基安非他命，
    依一般經驗判斷，二者應可分離），均應依毒品危害防制條
    例第18條第1 項前段沒收銷燬之，至於送驗耗損之毒品，客
    觀上既已滅失，即毋庸宣告沒收銷燬。另附表附表2 編號1
    ，附表4 編號1 、2 之甲基安非他命外包裝袋，附表編號2
    之膠袋7 只，附表3 編號1 之膠袋1 只、編號2 之玻璃吸食
    器1 支、編號3 之玻璃管1 支、編號4 之注射針筒1 支、編
    號5 之玻璃管2 支等物，附表4 編號3 、4 之玻璃球2 只、
    電子磅秤1 台等物均係被告所有，供施用或預備供施用毒品
    所用之物，應依刑法第38條第1 項第2 款沒收。另附表1 、
    附表2 編號3 、附表3 編號6 所示之物，均與本件被告施用
    毒品案件無關，爰不予宣告沒收或沒收銷燬，併此敘明。
四、被告經合法傳喚，無正當理由不到庭，爰不待其陳述，逕行
    判決。
據上論結，應依刑事訴訟法第369 條第1 項前段、第364 條、第
371 條、第299 條第1 項前段，毒品危害防制條例第10條第2 項
、第18條第1 項前段，刑法第11條前段、第56條、第38條第1 項
第2 款，判決如主文。
本案經檢察官郭振昌到庭執行職務。
 中    華    民    國    95    年    6   月    8     日
                  刑事第一庭   審判長法  官  郭雅美
                                     法  官  范惠瑩
                                     法  官  莊崑山
以上正本證明與原本無異。
不得上訴。
中    華    民    國    95    年    6     月    8     日
                                     書記官  邱麗莉
附錄本件判決論罪科刑法條：
毒品危害防制條例第10條
施用第1級毒品者，處6月以上5年以下有期徒刑。
施用第2級毒品者，處3年以下有期徒刑。
附表一
┌───────────┬─────────────┬───────┐
│     名      稱       │       數量及重量         │  備  註      │
├───────────┼─────────────┼───────┤
│第一級毒品洛因        │4包，驗後淨重合計24.36公克│審理卷頁83    │
│                      │(空包裝袋重合計2.86公克)。│              │
└───────────┴─────────────┴───────┘
附表二
┌─┬─────────┬─────────────┬───────┐
│編│  名     稱       │        數量及重量        │  備  註      │
│號│                  │                          │              │
├─┼─────────┼─────────────┼───────┤
│１│ 第二級毒品甲基安 │12包，驗後毛重共計169.7公 │審理卷頁58    │
│  │ 非他命           │克（驗前毛重169.8公克）。 │              │
├─┼─────────┼─────────────┼───────┤
│２│ 殘留有第二級毒品 │7個。                     │審理卷頁52至57│
│  │ 甲基安非他命之塑 │                          │之1           │
│  │ 膠袋             │                          │              │
├─┼─────────┼─────────────┼───────┤
│  │ 第一級毒品海洛因 │2包，驗後淨重合計37.67公克│本院審理卷頁85│
│３│                  │（空包裝袋合計重2.02公克）│              │
│  ├─────────┼─────────────┼───────┤
│  │殘留有第二級毒品甲│1台。                     │審理卷頁48    │
│  │基安非他命之測濃度│                          │              │
│  │機器              │                          │              │
│  ├─────────┼─────────────┼───────┤
│  │電子磅秤          │1台。                     │審理卷頁49    │
│  ├─────────┼─────────────┼───────┤
│  │葡萄糖            │1包，驗後毛重4.05公克（驗 │審理卷頁50    │
│  │                  │前毛重4.07公克）          │              │
│  ├─────────┼─────────────┼───────┤
│  │未含毒品殘留之空夾│1包。                     │審理卷頁51    │
│  │鍊袋              │                          │              │
│  ├─────────┼─────────────┼───────┤
│  │注射針筒          │2支。                     │              │
│  ├─────────┼─────────────┼───────┤
│  │行動電話          │3支。                     │              │
│  │                  │                          │              │
└─┴─────────┴─────────────┴───────┘
附表三
┌─┬────────────┬───────────┬──────┐
│編│    名    稱            │    數    量          │   備  註   │
│號│                        │                      │            │
├─┼────────────┼───────────┼──────┤
│１│殘留有第二級毒品甲基安非│1個。                 │審理卷頁38  │
│  │他命之塑膠袋            │                      │            │
├─┼────────────┼───────────┼──────┤
│２│殘留有第二級毒品甲基安非│1支。                 │審理卷頁39  │
│  │他命之玻璃球管吸食器    │                      │            │
├─┼────────────┼───────────┼──────┤
│３│殘留有第二級毒品甲基安非│1支。                 │審理卷頁40  │
│  │他命之玻璃管            │                      │            │
├─┼────────────┼───────────┼──────┤
│４│殘留有第二級毒品甲基安非│1支。                 │審理卷頁43  │
│  │他命之注射針筒          │                      │            │
├─┼────────────┼───────────┼──────┤
│５│未殘留毒品之玻璃管      │2支。                 │審理卷頁41  │
│  │                        │                      │、42        │
├─┼────────────┴───────────┼──────┤
│６│自製活性炭過濾器3組、燒杯1個、鐵鍋1個、培養皿1個│審理卷頁111 │
│  │（以上器皿內均含有第二級毒品甲基安非他命液體）  │至116       │
│  ├────────────────────────┼──────┤
│  │瓦斯爐1個、玻璃容器3個、過濾棉片2片、濾紙１包、 │審理卷頁44  │
│  │濾網1個、玻璃燒杯1個、自製過濾器1個、酒精1瓶、不│            │
│  │明結晶體1包（驗前淨重64.57公克，驗後淨重64.55公 │            │
│  │克）                                            │            │
│  ├────────────┬───────────┼──────┤
│  │行動電話                │3支。                 │            │
└─┴────────────┴───────────┴──────┘
附表四
┌─┬─────────────┬─────────────────┐
│編│    名      稱            │    數量及重量                    │
│號│                          │                                  │
├─┼─────────────┼─────────────────┤
│１│甲基安非他命              │2大包，驗後淨重73.62公克。        │
├─┼─────────────┼─────────────────┤
│２│甲基安非他命              │14小包，驗後淨重3.58公克。        │
├─┼─────────────┼─────────────────┤
│３│玻璃球 (殘留甲基安非他命) │2只。                             │
├─┼─────────────┼─────────────────┤
│４│電子秤（殘留甲基安非他命）│1台。                             │
└─┴─────────────┴─────────────────┘


司法院資訊處製作；財團法人民間司法改革基金會備份。
